【裁判字號】    95,再微,2
【裁判日期】    950905
【裁判案由】    再審之訴
【裁判全文】
臺灣臺北地方法院民事裁定               95年度再微字第2號
再審原告    乙○○
再審被告    雲鄉山莊公寓大廈管理委員會
法定代理人  甲○○
上列當事人間請求給付管理費事件，再審原告對於本院新店簡易
庭於中華民國95年1月26日所為之94年度店小字第 1140號判決及
本院於95年4月18日所為之 95年度小上字第41號確定判決提起再
審之訴，本院裁定如下：
    主  文
再審之訴駁回。
再審訴訟費用新臺幣壹仟伍佰元由再審原告負擔。
    理  由
一、本件聲請再審意旨略以：（一）本件上訴遭駁回後，再審原
    告取得「組織章程」、「組織規約」、「第12屆住戶大會紀
    錄」、「公共用費名冊」等證據，得知再審原告於 91年8月
    至10月間為「空戶」，依據組織章程之規定，每月僅應繳納
    管理費新臺幣（下同）200元，然再審被告卻以每月400元計
    算，向再審原告請求管理費；又依據章程規定，管理費應自
    86年1月開始收繳，然再審被告卻向再審原告請求85年9至12
    月之管理費。（二）再審被告就 85年9月至88年12月之管理
    費，其對於再審原告之請求權時效已經消滅。（三）雲鄉山
    莊之自來水設施，係由再審原告等 6住戶集資設置完成，再
    審被告非法將該自來水設施侵占為公有設施使用，應對再審
    原告負擔損害賠償責任，再審原告就此主張與系爭管理費抵
    銷。（四） 87年1月11日雲鄉山莊區分所有權人會議簽到簿
    上再審原告之蓋章係屬偽造，再審原告合理懷疑實際出席人
    數並未達法定人數；另第12屆住戶大會紀錄及94年6月19 日
    區分所有權人會議所通過之規約，均無記載合法通過之表決
    人數，故該等會議所通過之組織章程，自均無拘束力。（五
    ）依據民事訴訟法第496條第1項第1款、第9款、第13款提起
    再審之訴。
二、按第二審法院就該事件已為本案判決者，對於第一審法院之
    判決不得提起再審之訴。民事訴訟法第436條之32第4項準用
    同法第496條第3項定有明文。經查，再審被告起訴請求再審
    原告給付管理費事件，經本院新店簡易庭以94年度店小字第
    1140號判決再審被告勝訴，再審原告不服提起上訴後，經本
    院以95年度小上字第41號以再審原告上訴顯無理由判決駁回
    等情，業據本院調閱上開案件卷宗可稽。是再審原告既已對
    原第一審判決以上訴聲明不服，並經第二審法院就該事件為
    本案判決，依上揭規定，再審原告對第一審確定判決即不得
    提起再審之訴。故再審原告聲明請求廢棄本院新店簡易庭94
    年度店小字第1140號判決部分，顯與法未合，應予駁回。
三、次按對於小額程序之第一審裁判，提起上訴或抗告，經以上
    訴或抗告無理由為駁回之裁判者，不得更以同一理由提起再
    審之訴或聲請再審，民事訴訟法第 436條之31亦規定甚明。
    經查，再審原告所主張上開聲請再審意旨：（二）、（三）
    等部分，業經其以同一理由，於本院95年小上字第21號做為
    上訴理由提起上訴，惟均經第二審認為顯無理由而判決上訴
    駁回一節，已經本院核閱該案卷宗屬實。故再審原告更以同
    一理由提起再審之訴，顯與上開民事訴訟法第 436條之31之
    規定不符，自非適法。
四、復按當事人發見未經斟酌之證物，依民事訴訟法第 492條第
    11項第11款（按即現行民事訴訟法第496條第1項第13款）提
    起再審之訴時，其以該證物證明之事實，不以在前訴訟程序
    已經主張者為限，苟為當事人得在前訴訟程序提出之以為新
    攻擊防禦方法之事實，皆得以該證物證之，最高法院著有26
    年鄂上字第56號判例可資參照。而小額訴訟之當事人於第二
    審程序不得提出新攻擊或防禦方法。但因原法院違背法令致
    未能提出者，不在此限，民事訴訟法第 436條之28亦有明文
    。經查，聲請再審意旨：（一）、（四）部分所主張發現未
    經斟酌之證據及該等證據所得證明之事實，核均屬再審原告
    於本院94年度店小字第1140號小額訴訟事件第一審訴訟程序
    中，所未舉出之新證據及防禦方法，依據上揭民事訴訟法第
    436條之28之規定，於本院 95年度小上字第41號第二審程序
    ，本不得提出。則參諸前開最高法院判例之意旨，此等證據
    證明之事實，既非得於本院95年小上字第41號訴訟程序所得
    提出之攻擊或防禦方法，再審原告執此對於本院上開確定判
    決提起再審之訴，自亦非合法。
五、第按依據民事訴訟法第 496條第1項第9款「為判決基礎之證
    物係偽造或變造者」為事由提起再審之訴，以宣告有罪之判
    決或處罰鍰之裁定已確定，或因證據不足以外之理由，而不
    能為有罪之確定判決或罰鍰之確定裁定者為限，民事訴訟法
    同條第2項定有明文。經查，再審原告另主張87年1月11日雲
    鄉山莊區分所有權人會議簽到簿上再審原告之蓋章係屬偽造
    ，而指摘本院95年小上字第41號判決有民事訴訟法第 496條
    第1項第9款之再審事由，並未敘明就其所指偽造之證物，是
    否已有有罪之確定判決或罰鍰之確定裁定，或另有上開「因
    證據不足以外之理由，而不能為有罪之確定判決或罰鍰之確
    定裁定」之情形。則參諸前揭規定，再審原告此部分聲請，
    自亦非適法。
六、末按提起再審之訴，應依民事訴訟法第 501條第1項第4款表
    明再審理由，及關於再審理由並遵守不變期間之證據，此為
    必須具備之程式；所謂表明再審理由，必須指明確定判決（
    裁定）有如何合於法定再審事由之具體情事始為相當，倘僅
    泛言有何條款之再審事由，而無具體情事者，仍難謂已合法
    表明再審事由，而既未合法表明再審事由，即為無再審之事
    由，性質上無庸命其補正，最高法院著有61年度臺再字第13
    7 號判例可資參照。經查，再審原告雖另主張本院95年小上
    字第41號判決有民事訴訟法第 496條第1項第1款「適用法規
    顯有錯誤」之情形，惟對於本院上開判決有何適用法規之錯
    誤，卻未具體敘明。是參諸前揭判例之意旨，再審原告此部
    分聲請，自非適法。
七、綜上論結，本件再審之訴不合法，爰以裁定駁回之。
八、本件訴訟費用1,500元應由敗訴之一造即再審原告負擔。
九、依民事訴訟法第436條之32第4項、第502條第1項、第436條
    之19、第95條、第78條，裁定如主文。
中    華    民    國    95    年    9     月    5    日
                 民事第二庭    審判長法  官  鄭純惠
                                     法  官  黃雯惠
                                     法  官  楊代華
以上正本係照原本作成。
本裁定不得抗告。
中    華    民    國    95    年    9     月    5    日
                                     書記官  許婉如


司法院資訊處製作；財團法人民間司法改革基金會備份。
